【裁判字號】    98,簡,255
【裁判日期】    980220
【裁判案由】    違反野生動物保育法等
【裁判全文】
臺灣屏東地方法院刑事判決               98年度簡字第255號
公  訴  人  台灣屏東地方法院檢察署檢察官
被      告  甲○○
上列被告因違反野生動物保育法等案件，經檢察官提起公訴（97
年度偵字第7085號），經被告自白犯罪，本院裁定改依簡易判決
處刑，判決如下：
    主  文
甲○○犯野生動物保育法第四十一條第一項第一、二、三款之非
法獵捕保育類野生動物罪，處有期徒刑捌月，扣案大冠鷲屍體壹
隻、赤腹鷹屍體壹隻、灰面鵟鷹屍體貳隻、竹弓壹把、竹箭拾貳
支、照明設備壹組沒收。又犯夜間非法攜帶刀械罪，處有期徒刑
月，扣案十字弓壹把（含短箭貳拾陸支、長箭支、鋁製箭頭
貳個）沒收。應執行有期徒刑拾月。緩刑貳年。扣案大冠鷲屍體
壹隻、赤腹鷹屍體壹隻、灰面鵟鷹屍體貳隻、竹弓壹把、竹箭拾
貳支、照明設備壹組、十字弓壹把（含短箭貳拾陸支、長箭支
、鋁製箭頭貳個），均沒收。
    事  實  及  理  由
一、本院認定被告甲○○之犯罪事實及證據，除事實欄第12至14
    行更正為「於97年10月15日晚間11時許，將上開十字弓（含
    箭）及自製之竹弓、箭攜出，至屏東縣滿州鄉○○村○○○
    路附近山區，以頭燈照明設備尋找打獵目標，並持該自製竹
    弓、箭射擊，非法獵捕... 」等語，證據部分增列被告於本
    院準備程序中自白外，餘均與檢察官起訴書之記載相同，茲
    引用之（如附件）。
二、按保育類野生動物應予保育，除其族群量逾越環境容許或基
    於學術研究或教育目的，經中央主管機關許可者外，不得獵
    捕、宰殺或為其他利用。又獵捕野生動物，不得以使用陷阱
    、獸鋏或特殊獵捕工具為之，野生動物保育法第18條第1 項
    及第19條第1 項第6 款分別定有明文。經查，大冠鷲（學名
    ：Spilornis cheela）、灰面鵟鷹（學名：Butastur indic
     us）、赤腹鷹（學名：Accipiter soloensis）係經行政院
    農業委員會公告列為珍貴稀有之保育類野生動物，而研究調
    查報告中並無上開鳥類之族群量逾越環境容許量之紀錄，且
    每年查獲違法獵捕的案件數未見大幅減少，故未將前開鳥類
    公告為可利用之保育類野生動物種類，此有行政院農業委員
    會91年11月26日農林字第0910165422號函及保育類野生動物
    名錄可資參考。被告以自製竹弓、箭、照明設備之獵捕工具
    、器具，非基於學術研究或教育目的，亦未經主管機關許可
    ，擅自獵捕業經公告為珍貴稀有，且其族群量未逾越環境容
    許量之前開鳥類，核其所為，係犯野生動物保育法第41條第
    1 項第1 款、第2 款、第3 款之罪。被告獵捕行為僅有1 個
    ，雖兼具第41條第1 項第1 至3 款之情形，仍只成立1 罪，
    不能認係法規競合或犯罪競合，無刑法第55條之適用，其判
    決主文應將各款情形順序揭明，理由並應引用各款，俾相適
    應（最高法院92年度台上字第6402號判決意旨參照），此與
    一行為觸犯數罪名之情況不同，故不論以想像競合犯，附此
    敘明。被告於夜間攜帶屬槍砲彈藥刀械管制條例列管之前揭
    十字弓（含箭），核其所為，係犯槍砲彈藥刀械管制條例第
    15條第1 款之夜間非法攜帶刀械罪。前開2 罪，犯意個別，
    行為互異，應分開論罪，合併處罰。
三、爰審酌被告非法獵捕保育類野生動物，對自然生態環境產生
    危害，使用自製竹弓、箭及照明設備之獵具、器具，捕獲前
    開鳥類4 隻（已死亡），危害情節中等，夜間攜帶列管之十
    字弓，造成治安之影響，及其犯罪後坦認犯行，態度良好等
    一切情狀，分別量處如主文所示之刑，並定其應執行之刑。
    被告未曾因故意犯罪而受有期徒刑以上刑之宣告，有臺灣高
    等法院被告前案紀錄表在卷可憑，其因一時失慮致罹刑章，
    犯罪情節尚輕，已據前述，復已捐款新臺幣4 萬元予財團法
    人天主教聖母無原罪方濟傳教修女會附設高雄縣私立康達家
    園，有捐款收據附卷可稽，足見其甚有悔意，經此教訓，應
    能知所警惕而無再犯之虞，本院因認其所受宣告之刑，以暫
    不執行為適當，併予宣告緩刑2 年，以勵自新。扣案大冠鷲
    屍體1 隻、赤腹鷹屍體1 隻、灰面鵟鷹屍體2 隻，依野生動
    物保育法第3 條第6 款規定，為野生動物產製品；扣案竹弓
    1 把、竹箭12支、照明設備1 組，為被告所有供打獵野生動
    物之獵具、器具，業據其供明在卷，均應依野生動物保育法
    第52條第1 項規定，宣告沒收。扣案十字弓1 把（含短箭26
    支、長箭3 支、鋁製箭頭2 個），為違禁物，應依刑法第38
    條第1 項第1 款之規定，宣告沒收。
四、依刑事訴訟法第449 條第2 項、第450 條第1 項、第454 條
    第2 項，野生動物保育法第41條第1 項第1 款、第2 款、第
    3 款、第52條第1 項，槍砲彈藥刀械管制條例第15條第1 款
    ，刑法第11條、第51條第5 款、第74條第1 項第1 款、第38
    條第1 項第1 款，逕以簡易判決如主文。
中    華    民    國    98    年    2     月    20    日
                  刑事第二庭    法  官  翁世容
以上正本證明與原本無異。
如不服本件判決應於收受本判決送達後10日內向本院提出上訴書
狀（均須按他造當事人之人數附繕本）。
中    華    民    國    98    年    2     月    20    日
                                書記官  賀燕花
附錄本判決論罪科刑法條：
野生動物保育法第41條第1 項
有下列情形之一，處6 月以上5 年以下有期徒刑，得併科新臺幣
20萬元以上100 萬元以下罰金：
一、未具第18條第1 項第1 款之條件，獵捕、宰殺保育類野生動
    物者。
二、違反第18條第1 項第2 款規定，未經中央主管機關許可，獵
    捕、宰殺保育類野生動物者。
三、違反第19條第1 項規定，使用禁止之方式，獵捕、宰殺保育
    類野生動物者。
槍砲彈藥刀械管制條例第15條第1 款
未經許可攜帶刀械而有下列情形之一者，處2 年以下有期徒刑：
一  於夜間犯之者。


司法院資訊處製作；財團法人民間司法改革基金會備份。
